【裁判字號】    89,中簡上,236
【裁判日期】    891221
【裁判案由】    傷害
【裁判全文】
臺灣臺中地方法院刑事判決                      八十九年度中簡上字第二三六號
    上 訴 人
    即 被 告  甲○○
右上訴人因過失傷害案件，不服本院台中簡易庭八十九年度中簡字第一一一九號中華
民國八十九年七月十一日第一審簡易判決（聲請案號：台灣台中地方法院檢察署八十
九年度偵字七六○六號），本院管轄第二審之合議庭判決如左：
    主  文
原判決撤銷。
甲○○因過失傷害人，處拘役肆拾日，如易科罰金，以參佰元折算壹日。
    事  實
一、甲○○於民國八十八年十一月二十一日下午四時三十分許，駕駛車號ＯＤ─二一
    九五號自用小客車沿台中市○○路由健行路往忠明路方向行駛，途經博館路與中
    美街口時，原應注意「汽車行駛時，駕駛人應注意車前狀況，並隨時採取必要之
    安全措施」、「左轉彎時，應距交岔路口三十公尺前顯示方向燈或手勢，行至交
    岔路口中心處左轉，並不得佔用來車道搶先左轉」及「轉彎車應讓直行車先行」
    ，且依當時情形，係屬日間，天氣晴朗，視距良好，路面乾燥平坦無障礙物，並
    無不能注意之狀況，竟仍疏未注意車前狀況，未先行顯示方向燈便佔用來車道搶
    先左轉，致撞及丙○○所騎乘沿博館路自對向直行駛來、甫通過路口中心處之車
    號ＪＪＺ─二四五號機車，丙○○當場人車倒地，因此受有頭部外傷、左肘及右
    下肢多處挫擦傷等傷害。甲○○肇事後，於有偵查犯罪職權之機關尚不知何人為
    肇事者前，即主動向前往車禍現場處理之台中市警察局交通隊隊員乙○○坦承肇
    事經過，自首而接受裁判。
二、案經丙○○訴由台中市警察局第一分局報請台灣台中地方法院檢察署檢察官偵查
    後聲請簡易處刑判決。
    理  由
一、訊據上訴人即被告甲○○固坦承於右揭時地駕駛自用小客車與告訴人丙○○騎乘
    之機車發生車禍之事實，惟矢口否認有何過失犯行，辯稱：車禍發生時，伊車已
    到路中心處欲左轉，伊也有打左轉方向燈，並沒有搶先左轉，且告訴人亦自承在
    路口前曾看到伊車，顯見當時告訴人所騎機車尚未到交叉路口，依規定告訴人之
    機車應讓伊之轉彎車先行，故車禍之發生應係告訴人違反交通規則所致；再者，
    車禍發生處是十米與十米之Ｔ字型路口，沒有紅綠燈，並不能分出主幹道與支幹
    道；又伊不確定告訴人在現場有無受傷，對告訴人所提出之診斷證明書頗為懷疑
    ，而車禍發生後，伊有委託附近民眾打電話叫救護車，伊應已盡到責任；另案發
    時間是下午四點半，警察卻於晚間才去照相，顯然造假，且車禍現場草圖亦是警
    方事後叫伊補簽名的云云。惟查：右揭事實，業據告訴人丙○○指訴綦詳，復有
    台中市○○○道路交通事故調查報告表、台中市警察局交通警察隊肇事現場圖影
    本各一份及現場相片三張附卷可稽。且告訴人於車禍當天確實受有頭部外傷、左
    肘及右下肢多處挫擦傷等傷害而就醫診療乙節，亦有私立中山醫學院附設孫中山
    先生紀念醫院中港分院出具之診斷證明書一紙在卷可憑。而觀諸上開現場圖及相
    片，本件二車之撞擊地點係在博館路與中美街口靠近博館路往健行路方向已過路
    口中心處之角落，可見告訴人之機車已直行通過路口中心處，而被告之車輛並未
    依規定駛至路口中心處再行左轉，係佔用來車道搶先左轉。按「汽車行駛時，駕
    駛人應注意車前狀況，並隨時採取必要之安全措施」、「左轉彎時，應距交岔路
    口三十公尺前顯示方向燈或手勢，行至交岔路口中心處左轉，並不得佔用來車道
    搶先左轉」、及「轉彎車應讓直行車先行」，道路交通安全規則第九十四條第三
    項、第一百零二條第一項第四款、第六款分別定有明文。詎被告依當時情形，並
    無不能注意之情事，竟疏未注意右揭規定，未將車駛至路口中心處再行左轉，而
    貿然佔用來車道搶先左轉，致撞及告訴人所騎乘自對向直行駛來已通過路口中心
    處之機車，告訴人因而受有傷害，被告顯有過失。又被告之過失行為與告訴人所
    受傷害間復有相當因果關係。是被告所辯，顯係飾卸之詞，不足採信。本件事證
    明確，被告之犯行洵堪認定。
二、核被告所為，係犯刑法第二百八十四條第一項前段之過失傷害罪。被告肇事後，
    於有偵查犯罪職權之機關尚不知何人為肇事者前，即主動向前往車禍現場處理之
    台中市警察局交通隊隊員乙○○坦承其為肇事之人，且接受法院裁判，業據被告
    供述明確，且據證人乙○○證述綦詳，是被告所為已符合自首要件，應依刑法第
    六十二條前段規定減輕其刑。原審對被告論罪科刑，固非無見，惟原判決並未審
    酌被告自首之事實，而量處被告拘役五十日，尚有未洽。被告上訴意旨徒以其就
    本件車禍之發生應無過失云云，而指摘原判決不當，如前所述，並無足取。惟原
    判決既有上述可議之處，自應由本院撤銷改判。爰審酌被告過失輕重，告訴人受
    傷程度，被告犯後態度，及迄未賠償告訴人之損失等一切情狀，量處如主文所示
    之刑，並諭知易科罰金之折算標準。
據上論斷，應依刑事訴訟法第四百五十五條之一第三項、第三百六十九條第一項前段
、第三百六十四條、第二百九十九條第一項前段，刑法第二百八十四條第一項前段、
第六十二條前段、第四十一條，罰金罰鍰提高標準條例第一條前段、第二條，判決如
主文。
本案經檢察官黃惠玲到庭執行職務。
中      華      民      國    八十九    年    十二      月    二十一    日
                          臺灣臺中地方法院刑事第六庭
                              審判長法  官  蔡  名  曜
                                    法  官  莊  深  淵
                                    法  官  許  秀  芬
右正本證明與原本無異。
不得上訴。
                                    書記官
中      華      民      國    八十九    年    十二      月    二十二    日
附錄本案所犯法條全文
中華民國刑法第二百八十四條（過失傷害罪）
因過失傷害人者，處六月以下有期徒刑、拘役或五百元以下罰金，致重傷者，處一年
以下有期徒刑、拘役或五百元以下罰金。
從事業務之人，因業務上之過失傷害人者，處一年以下有期徒刑、拘役或一千元以下
罰金，致重傷者，處三年以下有期徒刑、拘役或二千元以下罰金。


司法院資訊處製作；財團法人民間司法改革基金會備份。
